臺灣臺北地方法院民事判決　九十一年度勞小上字第五號
　　上　訴　人　甲○○
　　法定代理人　林武政
　　訴訟代理人　李華倫
右當事人間請求給付違約金事件，上訴人對於中華民國九十一年三月十四日本院台北
簡易庭九十一年度北勞小字第四號第一審判決提起上訴，本院判決如左：
    主      文
原判決廢棄。
被上訴人在第一審之訴駁回。
第一、二審訴訟費用新台幣貳仟陸佰捌拾元由被上訴人負擔。
    事      實
甲、上訴人方面：
一、聲明：如主文第一、二項所示。
二、陳述：除與原審判決記載相同者茲引用外，補稱：
  (一)上訴人主張上班時間為上午九時至晚上九時，與原先預定之上午十時至晚上八時
    不同，且門市無人指導，有證人可證，原審未與置理，且未記載何以無須傳喚，
    係判決不備理由。
  (二)雙方僱用契約雖約定上訴人應服務滿一年以上，否則應賠償被上訴人相當於離職
    當月月薪四倍金額之懲罰應違約金，惟上訴人上班十二日，沒有功勞也有苦勞，
    上訴人沒領到薪水也就算了，尚需賠償巨額款項，顯失公平。被上訴人並無任何
    損失即可索賠，原審未酌減違約金至適當數量，亦有適用法律不當之違背法令。
三、證據：援用原審之立證方法。
乙、被上訴人方面：
一、聲明：駁回上訴。
二、陳述：除與原審判決記載相同者茲引用外，補稱：
  (一)上訴人之離職，造成被上訴人支出美容師培訓時間、費用之損失，也造成人事之
    不安定。
  (二)上訴人每月底薪新台幣（下同）一萬七千元、其他津貼三千元、及全勤獎金一千
    元。
三、證據：援用原審之立證方法。
    理      由
甲、程序方面：
一、本件上訴人提起上訴，指摘原審判決有判決違背法令之情形，應已符合民事訴訟
    法第四百三十六條之二十四第二項之規定，其提起上訴，即屬合法。
二、又兩造同意本件不經言詞辯論而為判決，有本院九十一年六月十七日準備程序筆
    錄可稽，是爰依民事訴訟法第四百三十六條之二十九第一款之規定，不經言詞辯
    論而為判決。
乙、得心證之理由：
一、本件被上訴人起訴略以：兩造於民國九十年七月三十一日簽訂僱用契約書，合意
    上訴人應服務滿一年以上，否則應賠償被上訴人相當於離職當月薪獎四倍金額之
    懲罰性違約金，詎上訴人竟於九十年八月十二日藉故離職，應賠償被上訴人八萬
    六千元，扣除保證金一萬元，尚積欠被上訴人七萬六千元，是起訴請求被告給付
    七萬六千元，及自支付命令送達翌日起至清償日止，按年息百分之五計算之法定
    遲延利息。上訴人則以：其係因工作時間與約定不同，且門市無人指導，始行離
    職；又違約金過高，應予酌減等語置辯。
二、被上訴人主張兩造於九十年七月三十一日簽訂僱用契約書，合意上訴人應服務滿
    一年以上，否則應賠償被上訴人相當於離職當月薪獎四倍金額之懲罰性違約金，
    及上訴人於九十年八月十二日離職之事實，業據其提出僱用契約書為證，並為上
    訴人所不爭執，堪信為真實。是依據系爭僱用契約書之約定，上訴人原即應賠償
    被上訴人相當於離職當月薪獎四倍金額之懲罰性違約金。
三、惟按約定之違約金過高者，法院得減至相當之數額，民法第二百五十二條定有明
    文；又是否相當須依一般客觀事實、社會經濟情況及當事人所受損害，債權可得
    享受之一切利益為衡量標準，最高法院四十九年台上字第八０七號、五十一年台
    上字第一九號判例足資參照；另按所約定違約金之額數，與實際損害顯相懸殊者
    ，法院自得酌予核減，並不因懲罰性違約金或賠償額預定性違約金而異，最高法
    院八十二年度台上字第二五二九號判決亦可參照。經查，系爭聘用契約書雖約定
    上訴人應賠償被上訴人相當於離職當月薪獎四倍金額之懲罰性違約金，然本院核
    以：(一)上訴人於被上訴人公司僅受訓八日（參本院九十一年六月二十七日準備程
    序筆錄，且為被上訴人所不爭執），雖被上訴人因此必定支出部分之培訓費用、
    時間，但未必過鉅；(二)上訴人之薪資為上訴人每月底薪一萬七千元、其他津貼三
    千元、及全勤獎金一千元；(三)上訴人於被上訴人公司僅工作十二日即行離職，未
    必對被上訴人維持公司客戶往來聯繫造成影響；及(四)上訴人亦認為以先前交付與
    被上訴人之一萬元作為賠償為合理（參本院前述準備程序筆錄）等情，並審酌一
    般社會經濟狀況，認上訴人依據僱用契約書應賠償被上訴人之懲罰性賠償金，應
    酌減為一萬元為適當，以資兼顧兩造權益。而兩造於簽約時，上訴人既曾依據系
    爭僱用契約書附註之規定，繳交保證金一萬元，且此一萬元之性質亦應在擔保被
    上訴人之依約履行，則被上訴人逕予沒入保證金，即應足以清償前述上訴人對被
    上訴人所應負之懲罰性賠償金債務一萬元，而被上訴人再請求其餘之七萬六千元
    ，自屬無據。
四、從而，被上訴人依據兩造間之系爭僱用合約書，請求上訴人給付七萬六千元（已
    扣除被上訴人沒入之一萬元保證金），及自支付命令送達翌日起至清償日止，按
    年息百分之五計算之利息，即無理由，應予駁回。原審判命上訴人應為前述之給
    付，並依職權宣告假執行，自有未洽。上訴意旨指摘原判決不當，求予廢棄改判
    ，為有理由，自應由本院予以廢棄改判，如主文第一、二項所示。
五、本件事證已臻明確，兩造其餘攻擊防禦方法及所提之證據，核與判決結果無影響
    ，毋庸一一論述，附此敘明。
六、訴訟費用之負擔：經查本件第一審裁判費用為八百六十元、郵資為五百四十四元
    、第二審裁判費用為一千一百四十三元、郵資為一百三十六元，合計二千六百八
    十三元，應由被上訴人負擔，爰確定如主文第三項所載。
五、據上論結，本件上訴為有理由，依民事訴訟法第四百三十六條之二十九第一款、
    第四百三十六條之三十二第一項、第二項、第四百五十條、第七十八條，第四百
    三十六條之十九第一項，判決如主文。
中　　　華　　　民　　　國　　九十一　　年　　　六　　　月　　二十八　　日
                                              勞工法庭審判長法官　楊絮雲
                                                            法官  李維心
                                                            法官  林鴻達
右為正本係照原本作成
本件不得上訴
中　　　華　　　民　　　國　　九十一　　年　　　六　　　月　　二十八　　日
　　　　　　　　　　　　　　　　　　　　　　　　　　　法院書記官　林秀娥
